【裁判字號】    95,易,570
【裁判日期】    950717
【裁判案由】    竊盜
【裁判全文】
臺灣桃園地方法院宣示判決筆錄           95年度易字第570號
公  訴  人  臺灣桃園地方法院檢察署檢察官
被      告  甲○○
上列被告因竊盜案件，於中華民國95年7 月3 日下午4 時許，在
本院第2 法庭宣示判決，出席職員如下：
          法  官  劉為丕
          書記官  顏美惠
          通  譯
法官起立朗讀判決主文、犯罪事實要旨、處罰條文、附記事項，
及告以上訴限制、期間並提出上訴狀之法院，且諭知記載其內容
：
一、主  文：
    甲○○共同攜帶兇器竊盜未遂，處有期徒刑參月，如易科罰
    金，以參佰元折算壹日。扣案一字起子壹支、尖嘴鉗壹支、
    手電筒壹支均沒收
二、犯罪事實要旨：
    甲○○與某真實姓名年籍不詳綽號「阿保」之成年男子，共
    同基於意圖為自己不法所有之犯意聯絡，於民國95年1 月8
    日下午4 時許，攜帶甲○○所有客觀上可供兇器使用之一字
    起子、尖嘴鉗、手電筒各1 支，至桃園縣桃園市○○○街97
    號工地內，使用上開工具剪斷該工地內電線欲竊取之，尚未
    得手之際，為該工地主任乙○○發覺，綽號「阿保」成年男
    子趁隙逃逸，甲○○則當場遭查獲，並扣得上開一字起子、
    尖嘴鉗、手電筒等工具。案經桃園縣政府警察局桃園分局報
    請臺灣桃園地方法院檢察署檢察官偵查起訴。
三、處罰條文：
    修正後刑法第2 條第1 項前段、刑法第321 第1 項第3 款、
    第2 項、修正前刑法第28條、第26條前段、第41條第1 項前
    段、第38條第1 項第2 款，修正前罰金罰鍰提高標準條例第
    2 條。
四、附記事項：
  (一)按被告甲○○與「阿保」成年男子，正於剪下電線尚未及將
    該電線移置於自己實力支配情形下，即於上開工地一樓樓梯
    間為工地主任乙○○發覺而查獲，顯然被告上開行為應屬竊
    盜未遂，實行公訴檢察官亦當庭更正被告甲○○係犯刑法第
    321條第1項第3款、第2項攜帶兇器未遂罪嫌，併此敘明。
  (二)查被告行為後，刑法於94年2 月2 日公布，於95年7 月1 日
    施行，其中修正第2 條、第25條、第26條、第28條、第41條
    規定。按行為後法律有變更者，適用行為時之法律，但行為
    後之法律有利於行為人者，適用最有利於行為人之法律，現
    行刑法第2 條第1 項訂有明文。此條規定乃與刑法第1 條罪
    刑法定主義契合，而貫徹法律禁止溯及既往原則，係規範行
    為後法律變更所生新舊法律比較適用之準據法，是刑法第2
    條本身雖經修正，但刑法第2 條既屬適用法律之準據法，本
    身尚無比較新舊法之問題，應一律適用裁判時之現行刑法第
    2 條規定以決定適用之刑罰法律，先予辨明。又以本次刑法
    修正之比較新舊法，應就罪刑有關之共犯、未遂犯、想像競
    合犯、牽連犯、連續犯、結合犯，以及累犯加重、自首減輕
    暨其他法定加減原因（如身分加減）與加減例等一切情形，
    綜其全部罪刑之結果而為比較，最高法院95年5 月23日著有
    95年度第8 次刑庭會議決議可資參照。經查：
  1.刑法第28條共犯之規定，於94年1 月7 日修正、95年7 月1
    日施行前之規定為：「二人以上共同實施犯罪之行為者，皆
    為正犯」，修正施行後之規定則為：「二人以上共同實行犯
    罪之行為者，皆為正犯」，揆諸本條之修正理由係為釐清陰
    謀共同正犯、預備共同正犯、共謀共同正犯是否合乎本條規
    定之正犯要件。而本案被告與真實姓名年籍不詳綽號「阿保
    」成年男子共同攜帶兇器竊盜未遂之犯行，既屬實行犯罪行
    為之正犯，則適用修正施行前之刑法第28條規定論擬，並無
    不利於被告。
  2.刑法第25條、第26條未遂犯之規定，就刑法第25條第1 項關
    於「已著手於犯罪行為之實行而不遂者，為未遂犯」之規定
    並未修正，而同條第2 項於94年1 月7 日修正、95年7 月1
    日施行前之規定為：「未遂犯之處罰，以有特別規定者，為
    限」，修正後則為：「未遂犯之處罰，以有特別規定者為限
    ，並得按既遂犯之刑減輕之」，另刑法第26條修正前為：「
    未遂犯之處罰，得按既遂犯之刑減輕之。但其行為不能發生
    犯罪之結果，又無危險者，減輕或免除其刑」，修正後則為
    ：「行為不能發生犯罪之結果，又無危險者，不罰」，是除
    不能未遂犯修正為不罰以外，僅二條文條項之移列。本案被
    告正於剪斷電線之際尚未將該電線移置自己之實力支配下即
    遭查獲，其未遂型態既非不能未遂犯，則本件適用修正前刑
    法第25條、第26條未遂犯之規定，自無不利於被告。
  3.被告行為後，罰金罰鍰提高標準條例第2 條業已刪除，而刑
    法第41條第1 項前段關於易科罰金之折算標準已由舊法之銀
    元1 百元、2 百元、3 百元修正為新台幣（下同）1 千元、
    2 千元、3 千元，因屬科刑規範事項之變更，其折算標準為
    裁判時所應諭知，自有就新舊法規定比較之必要，經比較新
    舊法結果，以被告行為時之舊法較為有利於被告，新法並無
    對被告有較為有利之情形，是依刑法第2 條第1 項前段之規
    定，本件應適用被告行為時之舊法即依修正前刑法第41條第
    1 項前段、修正前罰金罰鍰提高標準條例第2 條之規定，諭
    知以銀元3 百元即新台幣9 百元折算1 日為易科罰金之折算
    標準。
  4.綜合上述各條文修正前、後之比較，揆諸前揭最高法院決議
    及修正後刑法第2 條第1 項前段、後段規定之「從舊、從輕
    」原則，自應適用被告行為時之法律，即修正前刑法之相關
    規定予以論處。又沒收依我國刑法規定，為從刑之一種，附
    屬於主刑，不生比較輕重問題（最高法院79年度第3 次刑事
    庭會議決議），亦不容與其他刑法總則規定割裂適用。扣案
    一字起子、尖嘴鉗、手電筒各1 支，均應依修正前刑法第38
    條第1 項第2 款規定宣告沒收。
五、協商判決除有刑事訴訟法第455 條之4 第1 項第1 款於本訊
    問程序終結前，被告撤銷協商合意或檢察官撤回協商聲請者
    ；第2 款被告協商之意思非出於自由意志者；第4 款被告所
    犯之罪非第455 條之2 第1 項所定得以協商判決者；第6 款
    被告有其他較重之裁判上一罪之犯罪事實者；第7 款法院認
    應諭知免刑或免訴、不受理者情形之一，及違反同條第2 項
    「法院應於協商合意範圍內為判決；法院為協商判決所科之
    刑，以宣告緩刑或2 年以下有期徒刑、拘役或罰金為限」之
    規定者外，不得上訴。
六、如有前項得上訴之情形者，得自收受判決送達之日起10日內
    ，向本院提出上訴書狀，上訴於第二審法院。
中    華    民    國    95    年    7     月    17    日
                  刑事第七庭   法  官  劉為丕
上正本證明與原本無異。
如不服本判決，應於判決送達後10日內向本院提出上訴狀（應附
繕本），上訴於臺灣高等法院。
                                  書記官  顏美惠
中    華    民    國    95    年    7     月    18    日
附錄本案論罪科刑法條：
中華民國刑法第321條
（加重竊盜罪）
犯竊盜罪而有左列情形之一者，處 6 月以上、 5 年以下有期徒
刑：
一  於夜間侵入住宅或有人居住之建築物、船艦或隱匿其內而犯
    之者。
二  毀越門扇、牆垣或其他安全設備而犯之者。
三  攜帶兇器而犯之者。
四  結夥三人以上而犯之者。
五  乘火災、水災或其他災害之際而犯之者。
六  在車站或埠頭而犯之者。
前項之未遂犯罰之。


司法院資訊處製作；財團法人民間司法改革基金會備份。
